臺灣嘉義地方法院民事裁定　100年度事聲字第77號
聲明異議人　江筱文
即債　權人
相　對　人　蔡韋辰
即債　務人　　　　　　：
上列當事人間因假扣押事件，異議人對本院司法事務官中華民國
100 年6 月21日100 年度司裁全字第260 號所為假扣押裁定聲明
異議，本院裁定如下：
    主  文
原裁定廢棄。
債權人以新臺幣壹佰萬元為債務人供擔保後，得對於債務人之財
產於新臺幣佰萬元之範圍內為假扣押。債務人如為債權人供擔
保金新臺幣佰萬元後，得免為或撤銷假扣押。
聲請程序費用及聲明異議費用由相對人負擔。
    理  由
一、按司法事務官處理事件所為之處分，與法院所為者有同一之
    效力。當事人對於司法事務官處理事件所為之終局處分，得
    於處分送達後10日之不變期間內，以書狀向司法事務官提出
    異議。司法事務官認前項異議有理由時，應另為適當之處分
    ；認異議為無理由者，應送請法院裁定之。法院認第一項之
    異議為有理由時，應為適當之裁定；認異議為無理由者，應
    以裁定駁回之。民事訴訟法第240條之3、第240之4條亦分別
    定有明文。查本件聲明異議人就本院司法事務官於民國100
    年6 月21日100 年度司裁全字第260 號假扣押裁定之處分異
    議，異議人於收受該裁定送達後10日內具狀聲明異議，司法
    事務官認為異議無理由，乃送由本院裁定，核無不合，是本
    院自應依法就司法事務官所為之處分，審究異議人之異議有
    無理由，先予敘明。
二、本件聲明異議意旨略以：
(一)、兩造係因債務人有婚外情及外遇生子事件，於99年12月2 日
    兩願離婚。離婚後因行使子女探視權而爭執，債務人經營之
    普臣企業社，自84年1 月4 日核准成立後，以獨資方式經營
    機械製造與機械、五金批發至今。業務平順，訂單如潮湧。
    債務人如欲脫產，只需辦理負責人變更或另行設立其他行號
    即可。如依鈞院裁定所載，提出能即時調查之證據，屆時已
    無保全之意義。
(二)、又兩造於99年12月兩願離婚後，債務人應於每月1 日給付債
    權人4 萬元之生活費無期限制。依離婚協議書內容於100 年
    1 月1 日起至100 年5 月止應給付5 個月共20萬元。惟查，
    債務人只匯款11萬元，此有債權人郵政存簿儲金簿可稽，屢
    經催討，債務人均置之不理。
(三)、債權人先承受債務人對婚姻不忠實之煎熬，債務人又以電話
    及簡訊疲勞轟炸與存證信函不實之指控，因此債權人將於提
    起民事訴訟前，願提供擔保以代釋明，聲請為保全強制執行
    ，因而狀請鈞院裁定准予假扣押。
三、按債權人就金錢請求或得易為金錢請求之請求，欲保全強制
    執行者，得聲請假扣押；假扣押非有日後不能強制執行或甚
    難執行之虞者，不得為之；請求及假扣押之原因應釋明之；
    前項釋明如有不足，而債權人陳明願供擔保或法院認為適當
    者，法院得定相當之擔保，命供擔保後為假扣押，民事訴訟
    法第522 條第1 項、第523 條第1 項、第526 條第1 項、第
    2 項分別定有明文。是債權人聲請假扣押，就假扣押之原因
    ，絲毫未提出能即時調查之證據以釋明者，固應駁回其聲請
    ，惟假扣押之原因如經釋明而有不足，法院仍得命供擔保以
    補其釋明之不足，准為假扣押。次按證明與釋明在構成法院
    之心證上程度未盡相同，所謂證明者，係指當事人提出之證
    據方法，足使法院產生堅強之心證，可以完全確信其主張為
    真實而言，與釋明云者，為當事人提出之證據未能使法院達
    於確信之程度，僅在使法院得薄弱之心證，信其事實上之主
    張大概為如此者有間，二者非性質上之區別，乃分量上之不
    同（最高法院94年度台抗字第1182號裁定參照）。
四、經查：
(一)、債權人聲請本件假扣押裁定，主張兩造於99年12月2 日兩願
    離婚後，債務人應於每月1 日給付債權人40,000元之生活費
    無期限制。依離婚協議書內容於100 年1 月1 日起至100 年
    5 月止應給付5 個月共20萬元。惟債務人只匯款11萬元，屢
    經催討，債務人均置之不理等情，有債權人提出之離婚協議
    書影本、債權人之郵政存簿儲金簿影本乙份附卷可稽。堪認
    相對人就假扣押請求之原因事實，已為相當之釋明。
(二)、觀諸依兩造所簽立之離婚協議書所載，債務人應於每月1 日
    給付債權人4 萬元之生活費用。自協議離婚之次月即100 年
    1 月份起至100 年5 月份止，債務人合計應給付債權人生活
    費20萬元。惟債務人在該期間內僅給付11萬元予債權人。其
    於100 年2 月1 日僅給付2 萬元；3 月31日僅給付25,000元
    ；5 月1 日再給付25,000元，其匯款之時間不定，且金額亦
    均少於離婚協議書之約定。再查，兩造於100年5月間，曾相
    互寄出存證信函於對方，雙方對於離婚協議書約定由債務人
    給付生活費予債權人一事、離婚後夫妻財產分配及子女探視
    權行使之方式迭有爭執，有存證信函附於原裁定卷內可稽。
    由此可知，債務人再繼續履行給付生活費之協議可能性不高
    。其是否有誠意支付生活費或藉機拖延以達脫產之目的，均
    非無疑。又離婚協議書另約定「待葉韋辰（即債務人）公司
    營運順利時，給付江筱文（即債權人）新台幣佰萬元整」
    等語，債權人就此佰萬元債權，雖附有條件，該債權是否
    發生縱未可知，但依民事訴訟法第522條第2項之規定，尚非
    不得為假扣押之聲請。準此，參酌兩造間就離婚財產分配及
    子女探視權行使爭執之程度，及債務人未依離婚協議書之約
    定支付債權人每月4萬元生活費之各種情狀觀之。衡諸常情
    ，自難認債務人無隱匿財產或為不利於債權人而處分財產之
    可能性，顯有日後不能強制執行或甚難執行之虞。如待債務
    人確有脫產之事實發生，始准其假扣押，非但強人所難，亦
    與情理相違。故債權人提出離婚協議書、郵政存簿儲金簿及
    存證信函等，應認債權人就其假扣押之原因已為相當釋明，
    雖其釋明仍有不足，然其既陳明願供擔保，其釋明之欠缺即
    可補足。
(三)、本件依債權人主張其對債務人每月有4 萬元生活費之債權，
    另有一筆300 萬元之債權，尚待請求。但因債務人給付予債
    權人之生活費不足離婚協議書之約定，且一再以存證信函爭
    執離婚後夫妻財產分配及子女探視權行使之方式，恐日後不
    能強制執行或甚難執行之虞。為保全日後強制執行，願供擔
    保以補足假扣押請求及原因之釋明之不足，請裁定准予假扣
    押。自應予以准許，原裁定以債權人未釋明假扣押之原因，
    認債權人之請求為無理由而駁回其聲請，於法不合，債權人
    聲明異議請求廢棄原裁定，為有理由，應由本院廢棄原裁定
    ，並裁定如主文第2 項所示。
五、據上論結，本件異議為有理由，依民事訴訟法第240  條之4
    第3 項前段、第526 條、第527 條、第95條、第78條，裁定
    如主文。
中    華    民    國   100    年    7     月    12    日
             民事第二庭       法  官  曾文欣
以上正本係照原本作成。
如不服本裁定，應於裁定送達後10日內，以書狀向本院提出抗告
，並繳納抗告費新臺幣1千元。
中    華    民    國   100    年    7     月    12    日
                              書記官  蘇姵容
附註：
(一)債權人提供擔保金之同時，應另按保全債權額（或財產價額）
  千分之8，向本院繳款處繳納執行費。
(二)強制執行法第132條第3項：債權人收受假扣押裁定後已逾30日
  者，不得聲請執行。